【裁判字號】    88,訴,1859
【裁判日期】    900306
【裁判案由】    排除侵害
【裁判全文】
臺灣板橋地方法院民事判決          八十八年度訴字第一八五九號
    原      告  甲○○
    訴訟代理人  張靜怡律師
    被      告  乙○○○  住臺.
    訴訟代理人  丙○○    住同.
右當事人間請求排除侵害事件，本院判決如左：
    主    文
被告應將其所有坐落於台北縣永和市○○段九三０地號土地如附圖所示Ｃ部分面積壹
拾陸點壹柒平方公尺、Ｄ部分面積壹拾壹點參壹平方公尺、Ｅ部分面積壹拾陸點參貳
平方公尺地上建物拆除，將土地返還原告及其他共有人全體。
訴訟費用由被告負擔。
本判決第一項於原告以新臺幣玖拾參萬肆仟肆佰元供擔保後，得假執行。但被告於假
執行程序實施前以新臺幣貳佰捌拾萬參仟貳佰元預供擔保後，得免為假執行。
    事    實
甲、原告方面：
  一、聲明：求為判決如主文第一項所示，並陳明願供擔保請准宣告假執行。
  二、陳述：
    (一)緣坐落台北縣永和市○○段第九三０號土地，面積一六二˙九平方公尺之「中
      正華夏」Ｄ棟，為兩造與其他共有人所有，其上有門牌號碼台北縣永和市○○
      路七二四巷七號五層樓房屋一棟（以下簡稱系爭建物），詎被告未得原告及其
      他共有人同意，將系爭建物防火巷及公共用地（如附圖所示Ｃ、Ｄ、Ｅ部分以
      鐵捲門及磚頭圍起，其中Ｃ部分屋簷鐵架並舖設地磚與其一樓住處相通使用、
      Ｄ部分防火巷上搭有木架，供被告放置雜物、Ｅ部分為防火隔間，被告放置洗
      衣機、熱水器、烘乾機及供曬衣使用，社區巷道遭此侵占，如不幸發生意外，
      將阻擾消防人員進入施救，嚴重影響系爭建物及鄰近住戶之逃生安全，致使原
      告及其他共有人之所有權行使嚴重受限制。
    (二)按「所有人對於無權占有或侵奪其所有物者，得請求返還之，對於妨害其所有
      權者，得請求除去之」民法第七百六十七條定有明文。復按公寓大廈管理條例
      第七條第二款規定：「連通數個專有部分之走廊或樓梯，及其通往室外之通路
      或門廳，社區○○巷道、防火巷弄，係住戶共用部分，不得約定為專用部分」
      ，同條例第八條亦規定：「公寓大廈周圍上下、外牆面、樓頂平台及防空避難
      室，非依法令規定並經區分所有權人會議之決議，不得有變更結構、顏色、使
      用目的、設置廣告物或其他類似之行為」。依前開規定，系爭建物所佔用之防
      火巷及公共巷道係原告及同樓住戶所共用，被告未有法令依據，且未經原告及
      同棟樓住戶之決議同意，即將關係全部住戶安全之防火巷（如附圖之Ｄ、Ｅ部
      分）及公共用地（如附圖之Ｃ部分）以鐵捲門及磚頭圍牆圍起，據為己用，阻
      擾原告及其他共有人通行之權利，顯屬無權占有，被告所為已違反前開公寓大
      廈管理條例之規定，原告自得本於所有權之行使，訴請被告拆除其所有無權占
      有之地上物，並返還土地與原告及其他共有人。
    (三)依建築技術管理規則第一百十一條規定：「防火構造建築物應自基地後側或側
      面之境界現退縮淨寬一˙五公尺以上之空地為防火間隔。防火間隔並應配合依
      本編第九十條留設出入口及通路」，經查如附圖所示之Ｃ、Ｄ、Ｅ部分，既為
      防火間隔與空地，在防火間隔上自應保持淨空，保持通路，本件被告於言詞辯
      論時辯稱：「Ｃ部分之空地不是我蓋的，我買來時即有存在，Ｄ部分不是我蓋
      的，是隔壁李小美先生蓋的，Ｅ部分不是我搭的，是我前手陳建作先生蓋：：
      」，然無權占有之認定，僅需占有人無法律上之占有權源，即應將占有狀態除
      去之，無關占有係何人所造成，且縱本件被告所言為真，然Ｃ、Ｄ、Ｅ部分之
      違規地上物目前皆由被告所承受，並行使所有權之權能，原告自得要求被告返
      還無權占有之土地。
    (四)對被告抗辯所為之陳述：被告陳稱依原告於另案八十八年上易字第一三七號上
      訴理由狀中，自認不動產買賣契約書第五項約定，故被告平時即擁有系爭公寓
      地下室之約定專用權，且依原告另案主張共有物之分管約定，已自認被告對於
      地下室及底層空地有分管使用權，原告提起本訴應屬權利濫用。惟原告雖於另
      案八十八年上易字第一三七號上訴理由狀中主張有分管契約，然此部分業據鈞
      院於判決理由中明示：若共有人中之一人，越其應有部分，行使所有權時，
      他共有人得對之行使物權或債權的請求權；如共有人不顧他共有人之利益，
      而就共有物之全部或一部任意使用收益，即屬侵害他共有人之權利；各共有
      人按其應有部分，對於共有物之全部雖有使用收益之權，惟未經共有人協議分
      管之共有物，共有人對共有物特定部分占用收益，仍須徵得他共有人全體之同
      意。其未經他共有人同意而就共有物之全部或一部任意占用收益，即屬侵害他
      共有人之權利，他共有人得本於所有權請求除去妨害或請求向全體共有人返還
      占有部分，並得依侵權行為之規定，行使其損害賠償請求權等理由，認原告於
      該案中所提出與出賣人即訴外人翁彩華、翁國團間所簽訂之不動產買賣契約書
      分管約定，依債權相對性原理，僅有拘束契約當事人之效力，而無法拘束契約
      以外之當事人，各樓層之買受人既無就屋頂使用權利歸屬於五樓之所有人使用
      為約定，難認原告之抗辯為有理由。該案判決又以同棟其他住戶並未配合起訴
      ，認係單純之沉默，除有特別情事，依社會觀念可認為一定意思表示者外，不
      得謂默示之意思表示，駁斥原告所謂默示分管契約存在之陳述，原告服膺法律
      ，儘速將頂樓違建部分可自行拆除部分拆除，原告為求全體共有人逃生安全，
      居住安全而提起本訴，與權利濫用之情形自不相同。又上開判決理由中復認：
      縱使區分所有人依約定就共有部分有專用權者，仍應本於共有物之性質、構造
      使用之，且不得違背共有物之使用目的，始為合法。屋頂平台之構造設計一般
      均供作景觀休閒、逃生避難及管線設施安置等使用，另為免影響整棟房屋之載
      重設計而危其安全，使用屋頂平台自不容任意加蓋建築物。是縱使上訴人有使
      用屋頂平台之權限，其於平台上加蓋建物，佔用平台大部分面積，且加重系爭
      房屋之載重，平台原有構造及功能，並有違房屋與住戶之安全，實非依約定之
      方法而為管理使用等情，故本件被告使用屋前、屋後及屋側已然違反法定空地
      及防火間隔使用之目的，確屬不法，應予除去，爰依法提起本訴。
  三、證據：提出台北縣永和市○○路七二四巷七號五層樓房屋之平面圖影本一份、
      台北縣永和市○○段第九三０地號土地及建物謄本各一份、照片四張、台北縣
      永和市公所收件收據影本一份、違建示意圖一張、台灣高等法院八十八年度上
      易字第一三七號判決一份、臺北縣中和市地政事務所八十九年九月二十一日複
      丈成果圖影本一紙等為證。
乙、被告方面：
  一、聲明：求為判決駁回原告之訴及其假執行之聲請。並陳明如受不利之判決願供
      擔保請准宣告免為假執行。
  二、陳述：
    (一)依原告於另案台灣高等法院八十八年上易字第一三七號上訴理由狀陳明：本案
      建商與原地主間立有合建契約，雙方約定地主分得第一、三、四樓，建商分得
      第二、五樓，上訴人（即原告）向建商買受五樓，並與建商定有中正華廈不動
      產買賣契約書，第五項（１）約定：「本公寓之地下室（公共設施除外）平時
      歸一樓使用，如遇空襲時，為防空避難室使用，其他層不得異議」，故被告平
      時即擁有系爭建物地下室之約定專用權，此為原告所自認不諱之事實，故原告
      提起否認被告平時使用地下室之專用權，即有未合。
    (二)原告於另案既引用最高法院八十一年台上字第二五七０號判決意旨，認「底層
      除公共通行之樓梯及過道範圍外，歸底層建物所有人使用」，基此，被告亦遵
      從原告前開引用之判決意旨，並無阻礙供公共通行之樓梯及過道通行，至於其
      他空地係歸底層所有人使用，此為原告所不否認之事實，原告提起本訴，殊無
      意義，因被告並不妨礙樓梯及通道使用範圍。原告起訴主張排除侵害底層其他
      空地之使用，不但與原告前開自認之底層所有人專用情形不符，其反於原告自
      己之主張，自相矛盾，顯然有違誠信原則。又依原告另案控告被告竊佔乙案，
      亦經臺灣板橋地方法院檢察署以八十八年度偵字第一九一二四號併八十九年度
      偵字第五四一號不起訴處分確定在案，被告並無竊佔之行為。
    (三)復按權利人於法律限制範圍內，雖得自由行使權利，然其目的要以保護自己之
      利益為必要，若專以損害他人利益為目的者，其權利之行使，實為不法行為，
      自為法所不許，此為民法第一百四十八條所明定，亦即權利濫用之禁止。原告
      另案主張共有物之分管約定，其因明示或默示所為之事前或事後追認均足當之
      ，不以書面為必要，倘共有人實際劃定使用範圍，對各自佔有管理部分互相容
      忍，對於他共有人使用，各自佔有之土地未予干涉已歷年有所，即非不得認有
      默認分管契約之存在，最高法院八十三年台上字第一二八二號及八十三年台上
      字第一三七七號判決自明。承上所述，原告對於底層空地由被告分管使用之事
      實，自認不諱，則其提起本訴，惡意損害被告之管理使用空地，進而請求拆除
      圍牆設施，自難謂非權利濫用情形。
    (四)原告所稱如附圖所示Ｃ部分買受時即存在，係被告之前手所建，如附圖所示Ｄ
      部分是防火巷，係訴外人李小美所搭建，非被告所為，如附圖所示Ｅ部分亦是
      作為防火間隔之空地，亦非被告所建，應係前手訴外人陳建作所建，買受時即
      如此。按民法第八百十八條規定，各共有人按其應有部分，對於共有物之全部
      有使用收益之權，係指各共有人得就共有物之全部於無害他共有人之權利限度
      內，可按其應有部分行使用益權而言（五十五年台上字第一九四九號判例），
      本件原告以逃生安全為由，請求排除侵害，然原告住居五樓僅有使用公眾通行
      之樓梯及過道範圍為必要，其他底層如附圖所示Ｅ部分放置洗衣機係臨時使用
      ，無害於他共有人之權利限度，Ｄ部分是隔壁李小美先生所砌之圍牆，亦無害
      於共有人權利之行使，退步言，縱謂成立侵權行為，其侵權行為人應係李小美
      ，原告向被告請求排除侵害，顯屬對象不適格；至於Ｃ部分為地磚空地，亦無
      害於他共有人，被告關於通道之使用，未逾越權限，故原告請求被告排除侵害
      ，難謂非濫用權利。
  三、證據：提出最高法院八十八年上易字第一三七號民事上訴理由狀、臺灣高等法
      院檢察署八十九年度議字第一一三０號處分書、臺灣板橋地方法院檢察署以八
      十八年度偵字第一九一二四號併八十九年度偵字第五四一號不起訴處分書影本
      各一紙為證。
丙、本院依職權調取本院八十八年度訴字第二四六號排除侵害、臺灣高等法院上易字
    第一三七號排除侵害事件相關卷證資料參酌。並依職權履勘現場、囑託臺北縣中
    和地政事務所派員協助測繪。
    理    由
一、按訴狀送達後，原告不得將訴變更或追加他訴，但擴張或減縮應受判決事項之聲
    明者，不在此限，民事訴訟法第二百五十五條第一項第三款定有明文。本件原告
    原起訴請求被告應將坐落於台北縣永和市○○段第九三０地號土地上門牌號碼為
    臺北縣永和市○○路七二四巷七號如附圖所示Ａ、Ｂ部分地下室及如附圖所示Ｃ
    、Ｄ、Ｅ佔用防火巷及公共用地之建物拆除後，返還土地予原告及其他共有人全
    體，嗣更正其中被告應將附圖所示Ａ部分木板予以移除，又更正為被告應將附圖
    所示Ａ部分木板，及Ａ與Ｂ接觸面積一‧七八平方公尺鐵門拆除，最後減縮為被
    告應將其所有如附圖所示Ｃ、Ｄ、Ｅ部分地上物拆除，將土地返還原告及其他共
    有人全體，其減縮請求返還部分，應屬應受判決事項之聲明，參酌前揭規定，應
    予准許，合先敘明。
二、原告主張坐落台北縣永和市○○段第九三０號土地，為兩造與其他共有人所有，
    其上有門牌號碼台北縣永和市○○路七二四巷七號五層樓系爭建物一棟，被告未
    得原告及其他共有人同意，將系爭建物防火巷及公共用地（如附圖所示Ｃ、Ｄ、
    Ｅ部分以鐵捲門及磚頭圍起，其中Ｃ部分屋簷鐵架並舖設地磚與其一樓住處相通
    使用、Ｄ部分防火巷上搭有木架，供被告放置雜物、Ｅ部分為防火隔間，被告放
    置洗衣機、熱水器、烘乾機及供曬衣使用，影響系爭建物及鄰近住戶之逃生安全
    ，致使原告及其他共有人之所有權行使受限制，依公寓大廈管理條例第七條第二
    款規定：「連通數個專有部分之走廊或樓梯，及其通往室外之通路或門廳，社區
    ○○巷道、防火巷弄，係住戶共用部分，不得約定為專用部分」，同條例第八條
    亦規定：「公寓大廈周圍上下、外牆面、樓頂平台及防空避難室，非依法令規定
    並經區分所有權人會議之決議，不得有變更結構、顏色、使用目的、設置廣告物
    或其他類似之行為」。又依建築技術管理規則第一百十一條之規定：「防火構造
    建築物應自基地後側或側面之境界線退縮淨寬一˙五公尺以上之空地為防火間隔
    。防火間隔並應配合依本編第九十條留設出入口及通路」，系爭建物之防火巷及
    公共巷道係原告及同樓住戶所共用，如附圖所示Ｃ、Ｄ、Ｅ部分，既為防火間隔
    與空地，在防火間隔上自應保持淨空，保持通路，被告未有法令依據，且未經原
    告及同樓住戶之決議同意，擅自以鐵捲門及磚頭圍牆圍起，據為己用，妨害原告
    及其他共有人通行之權利，自屬無權占有，爰依民法第七百六十七條所有物返還
    請求權，訴請被告拆除其所有如附圖Ｃ、Ｄ、Ｅ部分無權占有之地上物，返還土
    地予原告及其他共有人全體。被告雖抗辯原告於另案八十八年上易字第一三七號
    事件中已自認被告對於系爭建物之地下室及底層空地有分管使用權，原告提起本
    訴應屬權利濫用。惟原告於另案主張有分管契約，業經鈞院於判決理由中明示不
    採之依據，原告服膺法律，儘速將頂樓違建部分可自行拆除部分拆除，原告為求
    全體共有人逃生安全，居住安全而提起本訴。又上開判決理由中亦認為縱使區分
    所有人依約定就共有部分有專用權者，仍應本於共有物之性質、構造使用之，且
    不得違背共有物之使用目的，始為合法，故本件被告使用屋前、屋後及屋側已違
    反法定空地及防火間隔使用目的，確屬不法，即應予除去，原告依法提起本訴，
    於法有據，並非權利濫用等語。
三、被告則以原告於另案台灣高等法院八十八年上易字第一三七號上訴理由狀陳明本
    件建商與原地主間立有合建契約，雙方約定地主分得第一、三、四樓，建商分得
    第二、五樓，原告向建商買受五樓，並與建商定有不動產買賣契約書，其中第五
    項（１）規定：「本公寓之地下室（公共設施除外）平時歸一樓使用，如遇空襲
    時，為防空避難室使用，其他層不得異議」，被告平時即應擁有系爭大廈地下室
    之約定專用權，為原告所自認之事實，故原告提起否認被告平時使用地下室之專
    用權，即有未合。原告於另案既引用最高法院八十一年台上字第二五七０號判決
    意旨，認「底層除公共通行之樓梯及過道範圍外，歸底層建物所有人使用」，被
    告遵從前開引用之判決意旨，並無阻礙供公共通行之樓梯及過道通行，至於其他
    空地即歸底層所有人使用，此亦原告所不爭之事實，故原告提起本訴，殊無意義
    。原告起訴主張排除侵害底層其他空地之使用，不但與原告前開自認之底層所有
    人專用情形不符，其反於原告自己之主張，自相矛盾，顯違誠信原則。又依原告
    另案控告被告竊佔乙案，亦經臺灣板橋地方法院檢察署以八十八年度偵字第一九
    一二四號併八十九年度偵字第五四一號不起訴處分確定在案，被告並無竊佔之行
    為。復依原告於另案主張共有物分管約定，因明示或默示所為之事前或事後追認
    均足當之，不以書面為必要，倘共有人實際劃定使用範圍，對各自佔有管理部分
    互相容忍，對於他共有人使用，各自佔有之土地未予干涉已歷年有所，即非不得
    認有默認分管契約之存在。承上所述，原告對於底層空地由被告分管使用之事實
    ，自認不諱，則其提起本訴，自屬權利濫用。又原告所稱如附圖所示Ｃ部分於買
    受時即已存在，係被告之前手所建，如附圖所示Ｄ部分是防火巷，亦係訴外人李
    小美所建，並非被告所建，又如附圖所示Ｅ部分乃作為防火間隔之空地，亦係被
    告之前手陳建作所建，買受時即已如此。原告以逃生安全為由，請求排除侵害，
    然被告使用之底層如附圖所示Ｅ部分放置洗衣機係臨時使用，無害於他共有人之
    權利限度，Ｄ部分是隔壁李小美所砌之圍牆，亦無害於共有人權利之行使，退步
    言，縱謂成立侵權行為，其侵權行為人應係李小美，原告向被告請求排除侵害，
    顯屬對象不適格；至於Ｃ部分為地磚空地，亦無害於共有人，被告關於通道之使
    用，亦未逾越權限，原告訴請被告排除侵害，難謂非濫用權利云云資為抗辯。
四、原告主張坐落臺北縣永和市○○段九三０地號土地，其上有系爭建物一棟，即建
    商所推出之「中正華夏」Ｄ棟，為兩造與其他共有人所有，一樓及五樓部分分別
    為被告及原告所有，有原告提出土地及建物登記簿謄本為證。又主張被告所有一
    樓建物屋前Ｃ部分（面積為十六‧一七平方公尺）設有屋簷鐵架，並舖有地磚與
    一樓住處相連使用；屋側Ｄ部分（面積為十一‧三一平方公尺）現築有圍牆木架
    以放置雜物，屋後Ｅ部分（面積為十六‧三二平方公尺）則放置洗衣機、熱水器
    、烘乾機及曬衣使用，且均坐落於臺北縣永和市○○段九三０地號上，為兩造所
    是認，復經本院於八十九年四月十三日、同年五月十八日及同年九月二十一日履
    勘現場，並製作勘驗筆錄為證，另有照片數張及臺北縣中和地政事務所土地複丈
    成果圖為證，自堪信為真實。另系爭建物原建商與地主間立有合建契約，雙方約
    定地主分得第一、三、四樓，建商分得第二、五樓，原告係向訴外人即前手翁彩
    華、翁國團買受五樓，並書有「中正華廈不動產買賣契約書」一份，其中第五項
    （１）規定：「本公寓之地下室（公共設施除外）平時歸一樓使用，如遇空襲時
    ，為防空避難室使用，其他層不得異議」，為兩造所不爭，且經被告提出原告於
    高等法院八十八年上易字第一三七號提出之上訴理由書，及本院依職權調閱該件
    及本院同案八十八年度訴字第二四六號卷宗相關不動產買賣契約為證，足堪認為
    真正。本件兩造爭執要點在於，被告抗辯原告曾於另案（台灣高等法院八十八年
    度訴字第一三七號）上訴理由中，自承其與前手之不動產買賣契約中有同上第五
    項（１）之約定，原告既已承認被告就一樓部分有專用權，何以於本件再行爭執
    被告不得使用一樓如附圖所示Ｃ、Ｄ、Ｅ部分？而Ｃ、Ｅ部分被告辯稱均購自前
    手，非被告所自建，且Ｄ部分則為鄰居即訴外人李小美所建，縱係無權占用，請
    求被告返還是否對象不適格？又被告就該三部分之使用是否逾越使用權限，影響
    該建物區分所有人之權益及危害公共安全？本院斟酌認定如下：
  (一)經查：被告雖以原告曾於另案台灣高等法院八十八年度上易字第一三七號之上訴
    理由狀中陳稱其與建商訂有「中正華廈不動產買賣契約書」，其中第五項（１）
    約定：「本公寓之地下室（公共設施除外）平時歸一樓使用，如遇空襲時，為防
    空避難室使用，其他層不得異議」，以抗辯原告自認被告就系爭建物之一樓部分
    有約定專用權云云，惟約定使用權之歸屬，僅於各樓層之買受人與賣主分別於其
    個別之買賣契約中約定，各承買人間（即其他區分所有人間）並無另行約定，依
    債之相對性原理，上開約定亦僅有拘束契約當事人之效力，被告抗辯殊非有據。
    況據被告提出之上訴理由書有關不動產買賣契約書之內容觀之，原告與建商僅約
    定就公寓之地下室部分於平時歸一樓住戶使用，並排除公共設施部分。按共用部
    分係指公寓大廈專有部分以外之其他部分及不屬專有之附屬建築物，而供共同使
    用者；公寓大廈共用部分不得獨立使用供作專有部分，公寓大廈管理條例第三條
    第四款及第七條分別定有明文。本件原告起訴請求被告拆除地上物並返還之屋前
    Ｃ部分、屋側Ｄ部分、屋後Ｅ部分，為公共巷道、空地及防火間隔，為被告所不
    爭，並非建物之地下室部分，亦非於原告與建商所定之買賣契約約定範圍之內，
    自屬公寓大廈管理條例定義之「共用部分」，為區分所有人所共有，本不得獨立
    使用或供作專有部分。又公共巷道、法定空地及防火間隔，廣義而言，係公共設
    施之一，應為原契約排除之部分，被告縱以前詞置辯，亦屬無由。
  (二)按動產因附合而為不動產之重要成分者，不動產所有人取得其所有權，民法第八
    百十一條定有明文；又磚、瓦、塑膠板等既因附合於債務人之不動產而成為系爭
    不動產之成分，無單獨所有權存在，亦自無足以排除強制執行之權利，最高法院
    五十六年度台上字第二三四六號判例可資參照。本件系爭建物一樓部分經本院現
    場履勘結果，如附圖所示之屋前Ｃ部分設有屋簷鐵架，舖設地磚與一樓住處相通
    使用，為一樓建物之一部分；屋側Ｄ部分原為一防火巷，現築有圍牆木架以放置
    雜物；屋後Ｅ部分原為防火間隔之空地，現放置洗衣機、熱水器、烘乾機及曬衣
    使用，已如前述。被告雖抗辯系爭建物附圖所示之Ｃ、Ｅ部分係被告購自前手，
    Ｄ部分現築圍牆木架，亦係訴外人所建云云，惟上開Ｃ、Ｄ及Ｅ部分均非有獨立
    之出入口，應屬一樓建物之附屬成分，即圍牆之磚瓦、鐵門及木架已附合於一樓
    建物主體上，而成為該不動產之重要成分，該圍牆即為系爭建物主體之一部分，
    並無單獨所有權存在，不動產所有人即被告已取得該部分之所有權。故原告主張
    被告係如附圖所示Ｃ、Ｄ、Ｅ部分建物之所有權人，而訴請被告拆除地上物，於
    法有據。
  (三)又區分所有人就其區分所有部分固得自由使用、收益、處分其所有物，並排除他
    人之干涉，但仍應本於物之性質、構造及目的而使用，且不得違背法令規定或有
    害於公共安全，始為合法。復依建築技術管理規則第一百十一條之規定：「防火
    構造建築物應自基地後側或側面之境界現退縮淨寬一˙五公尺以上之空地為防火
    間隔。防火間隔並應配合依本編第九十條留設出入口及通路」。本件如附圖所示
    之Ｃ、Ｄ、Ｅ部分土地，既為防火間隔與法定空地，為區分所有人所共有之「共
    用部分」，即應保持淨空，預留逃生通道，以維護住戶與房屋之安全，惟被告竟
    擅築鐵架、圍牆及木架圍住該通道，並將洗衣機、熱水器、烘乾機等雜物堆置防
    火間隔內，妨礙通行之順暢及防火區隔，已違反建築管理相關規定，影響區分所
    有人及鄰近住戶安全甚鉅，原告主張被告就其所有如附圖所示Ｃ、Ｄ、Ｅ部分之
    地上物違反法定空地及防火間隔之使用目的，係無權占用他區分所有人共有之土
    地，洵屬有據。
  (四)綜上所述，原告爰依民法第七百六十七條之規定，訴請被告應將其所有坐落於台
    北縣永和市○○段第九三０地號土地如附圖所示Ｃ部分面積十六˙一七平方公尺
    、Ｄ部分面積十一˙三一平方公尺、Ｅ部分面積十六˙三二平方公尺地上物拆除
    ，將土地返還原告及其他共有人全體，為有理由，應予准許。
五、假執行之宣告：
    兩造均陳明願供擔保，以代釋明，聲請宣告假執行或免為假執行，均核無不合，
    爰分別酌定相當擔保金額，併准許之。
六、本件判決基礎已臻明確，兩造其餘攻擊防禦方法及舉證，核與判決無影響，爰不
    一一論述，併此敘明。
七、結論：本件原告之訴為有理由，依民事訴訟法第七十八條，第三百九十條第二項
    、第三百九十二條，判決如主文。
中      華      民      國    九十      年      三      月      六      日
                            臺灣板橋地方法院民事第一庭
~B法      官  張紫能
右為正本係照原本作成
如對本判決上訴，須於判決送達後廿日內向本院提出上訴狀
中      華      民      國    九十      年      三      月      六      日
~B法院書記官  黃美雲


司法院資訊處製作；財團法人民間司法改革基金會備份。
